【裁判字號】    99,簡上,186
【裁判日期】    991230
【裁判案由】    違反家庭暴力防治法
【裁判全文】
臺灣嘉義地方法院刑事判決             99年度簡上字第186號
上  訴  人
即  被  告  蔡清祥
輔  佐  人  蔡豐德
上列上訴人即被告因違反家庭暴力防治法案件，不服本院朴子簡
易庭中華民國99年9月30日99年度朴簡字第332號第一審判決（聲
請簡易判決處刑案號：臺灣嘉義地方法院檢察署99年度偵字第69
59號），提起上訴，本院管轄之第二審合議庭判決如下：
    主  文
上訴駁回。
蔡清祥緩刑參年，緩刑期內付保護管束，並於緩刑保護管束期間
內，禁止對陳素清實施家庭暴力，以及禁止對陳素清為騷擾。
    事  實
一、蔡清祥與陳素清係夫妻，2人具有家庭暴力防治法第3條第1
    款所定之家庭成員。緣蔡清祥因對陳素清實施家庭暴力行為
    ，經本院於民國99年8月11日，以99年度家護字第419號核發
    民事通常保護令(下稱系爭保護令)，裁定蔡清祥不得對陳素
    清實施家庭暴力，不得對陳素清為騷擾之聯絡行為，應於99
    年8月30日中午12時前，遷出陳素清位於嘉義縣布袋鎮新塭
    復興里707-7號之住居所，並於遷出同時將該住處鑰匙交付
    陳素清，亦應遠離該住居所至少100公尺，系爭保護令之有
    效期間為1年。詎蔡清祥於99年8月22日知悉系爭保護令內容
    後，迄99年8月30日晚上9時20分許，仍未遷出前揭陳素清之
    住居所，亦未遠離該住居所至少100公尺，而在該屋2樓陳素
    清房門外，以手敲打房門，並吼叫「妳娘雞巴」，以此方式
    對陳素清實施家庭暴力行為並騷擾陳素清，違反系爭保護令
    。
二、案經嘉義縣警察局布袋分局報告臺灣嘉義地方法院檢察署檢
    察官偵查後，聲請簡易判決處刑。
    理  由
一、本件上訴人即被告蔡清祥（以下簡稱被告）於言詞辯論終結
    前，對於本件判決認定事實所引用之供述證據（含警卷、偵
    查卷及本院卷內傳聞證據），均同意為證據方法，且對證據
    能力，未為異議。被告於本院審理過程復就各該證據進行辯
    論，前述證據復無顯不可信之情況，又與待證事實間具相當
    關聯性，本院審酌採納該等傳聞證據，無礙被告於程序上之
    彈劾詰問權利，認前開傳聞證據，因而合於刑事訴訟法第15
    9條之1、之2、之4、之5等規定，具備證據能力，合先敘明
    。
二、訊據被告坦承伊於99年8月22日經轄區警員陳信州執行系爭
    保護令而得知系爭保護令之內容，及伊於99年8月30日晚上9
    時20分許，確在被害人陳素清位於嘉義縣布袋鎮復興里
    707-7號之住所2樓臥室外，罵被害人「妳娘雞巴」等語，且
    未搬離上開處所等情，惟辯稱：伊迄99年9月2日始真正接獲
    警察局轉交之系爭保護令，是系爭保護令於99年8月30日尚
    未生效，伊縱未遷出被害人上開住居所，亦未違反保護令之
    效力。又被告為鄉下人，常口暴粗言，但其實大都口惡心善
    ，雖習慣出口就是三字經，但內心實存有打情罵俏之意，是
    被告雖罵上開粗語，亦只是隨俗出口，萬沒料到被害人會放
    在心上；況被告事後已與被害人達成和解，被害人並於99
    年10月13日前往法院辦理撤銷系爭保護令之第3項及第4項云
    云。
三、經查：
(一)、按通常保護令自核發時起生效；不得因不知法律而免除刑
      事責任，家庭暴力防治法第15條第1項、刑法第16條前段
      分別定有明文。次按，「家庭暴力防治法第十五條第一項
      規定：通常保護令之有效期間為一年以下，自核發時起生
      效。其係保護令之程序關於通常保護令生效之特別規定，
      依家庭暴力防治法第二十條第二項規定，自應逕予適用，
      即通常保護令自核發時起生效，不再準用非訟事件法或民
      事訴訟法有關裁定生效之規定。至於通常保護令已否合法
      送達於當事人，係屬審酌當事人抗告期間能否起算之事項
      ，而與其生效與否不生影響；又於通常保護令生效後，倘
      相對人猶不知通常保護令所定內容，而有違反通常保護令
      之行為，應否成立家庭暴力防治法第六十一條之違反保護
      令罪，核屬判斷相對人有無犯罪故意之範疇，應予辨明。
      」，最高法院98年度台非字第220號判決意旨參照。
(二)、系爭保護令係於99年8月11日經本院家事法庭裁定，命被
      告：1、不得對被害人實施家庭暴力，2、不得對被害人為
      騷擾之聯絡行為，3、應於99年8月30日中午12時前，遷出
      被害人位於嘉義縣布袋鎮新塭復興里707-7號之住居所，
      並於遷出同時將該住處鑰匙交付被害人，4、應遠離該住
      居所至少100公尺。系爭保護令於99年9月1日寄存被告戶
      籍地之轄區派出所即嘉義縣警察局布袋分局新塭派出所等
      情，有系爭保護令及送達證書各1份在卷可憑。而新塭派
      出所警員陳信州於99年8月22日經通知被告至派出所內執
      行系爭保護令，告知被告有關系爭保護令之裁定內容乙節
      ，則據證人即警員陳信州到庭結證明確，並有保護令執行
      紀錄表1紙在卷可憑，且為被告所是認，堪認系爭保護令
      於99年8月11日已生效，且被告於99年8月22日已知悉系爭
      保護令之內容，則被告迄99年8月30日晚上9時20分許，仍
      未遷出被害人前揭住居所，亦未遠離該住居所至少100公
      尺，而在該屋2樓被害人房門外，以手敲打房門，並吼叫
      「妳娘雞巴」，已屬違反系爭保護令第1項至第4項之禁止
      命令。至被告於99年9月1日後始收受系爭保護令，僅係被
      告對系爭保護令抗告時間如何計算之問題，與系爭保護令
      之生效時點無涉，被告辯稱系爭保護令於99年8月30日尚
      未合法送達，故未生效等語，顯係對法律之誤解，不足為
      採。
(三)、被告雖另辯稱伊習慣出口就是三字經，內心實存有打情罵
      俏之意等語，惟被告於警詢中已自承係因被害人拒絕伊進
      入房內看電視，並隔著房門罵伊「鱉三」(台語)，伊始反
      罵「妳娘雞巴」等語、於偵查中亦自承係伊先敲打被害人
      房門，被害人罵伊「俗拉」(台語)，伊再反罵「妳娘雞巴
      」等語，及於本院審理中亦陳稱係因被害人先罵伊，伊才
      反罵「妳娘雞巴」等語，足見被告對被害人罵「妳娘雞巴
      」，並非基於何打情罵俏之意，是被告此部分辯解，實屬
      卸責之詞，不足為採。本件事證明確，被告犯行堪以認定
      ，應予依法論科。
四、查被告與被害人為夫妻關係，為家庭暴力防治法第3條第1款
    之家庭成員；另按家庭成員間實施身體或精神上不法侵害之
    行為，為家庭暴力行為；又按任何打擾、警告、嘲弄或辱罵
    他人之言語、動作或製造使人心生畏怖情境之行為，均為騷
    擾行為，家庭暴力防治法第2條第1、3款定有明文。被告違
    反保護令，以「妳娘雞巴」之穢語辱罵被害人，對被害人施
    以精神上不法侵害，及以辱罵被害人方式騷擾之，並未於99
    年8月30日中午12時前遷出及遠離被害人上開住居所，是核
    被告所為，係違反家庭暴力防治法第14條第1項第1款至4款
    之通常保護令規定，應依家庭暴力防治法第61條第1款至第4
    款之違反保護令罪論處。被告雖同時違反前開保護令之數項
    命令，惟法院依同法第14條規定核發保護令，該保護令內之
    數款規定，均係保護令之內容，被告如同時違反保護令內數
    款規定，雖應將其違反情形逐一列舉，仍僅論以單一之違反
    保護令罪。
五、原審以被告罪證明確，應予適用家庭暴力防治法第61條第1
    、2 、3、4款，刑法第11條前段、第41條第1項前段，並審
    酌被告收受法院令其不得對被害人實施家庭暴力、騷擾行為
    、及遷出、遠離被害人住居所之民事通常保護令，猶仍故意
    違反之，所為已使被害人受有精神上之痛苦與不安，其不遵
    守民事通常保護令、法紀觀念薄弱及其犯後態度、犯罪之動
    機、目的、手段、所生危害、智識程度等一切情狀，量處拘
    役40日，並諭知如易科罰金以新臺幣1千元折算1日之標準，
    經核其認事用法並無不當，量刑亦稱妥適，被告提起上訴，
    以原審之法律見解錯誤及量刑過重為由，請求撤銷改判云云
    ，並無理由，應予駁回。
六、另查，被告固曾因傷害案，經本院以99年度簡上字第123號
    判處拘役50日緩刑2年，然未曾因故意犯罪受有期徒刑以上
    刑之宣告，有臺灣嘉義地方法院檢察署刑案資料查註紀錄表
    、臺灣高等法院被告前案紀錄表在卷可參。爰審酌被告於原
    審判決後已與被害人達成和解，有和解書1紙在卷可憑，且
    被害人嗣向本院聲請撤銷系爭保護令中有關遷出及遠離被害
    人住居所之命令，經本院於99年11月25日以99年度家護聲字
    第70號裁定撤銷系爭保護令主文第3、4項有關被告應在99年
    8 月30日12時前遷出並遠離被害人前揭住所之命令，此有該
    裁定1份附卷可按（見本審卷第47、48頁），本院衡酌被告
    與被害人間之婚姻關係現仍存續，為維夫妻往後同居一處，
    朝夕相處之情誼，認為其所宣告之刑，以暫不執行為適當，
    併予宣告緩刑3年，並依家庭暴力防治法第38條第1項規定，
    宣告於緩刑期間付保護管束。另本院參酌被告對於被害人所
    為侵害程度，依同法第38條第2項第1款、第2款規定，令被
    告於保護管束期間內，禁止對被害人實施家庭暴力及騷擾行
    為，被告如有違反且情節重大，被害人得請檢察官向本院聲
    請撤銷本件緩刑之宣告。
據上論結，應依刑事訴訟法第455條之1第1項、第3項、第368條
，刑法第74條第1項第1款，家庭暴力防治法第38條第1項、第2項
第1款、第2款，判決如主文。
本案經檢察官吳咨弘到庭執行職務
中    華    民    國    99    年    12    月    30    日
              刑事第六庭  審判長法  官  蘇清水
                                法  官  林坤志
                                法  官  蘇姵文
上列正本證明與原本無異。
本件不得上訴。
中    華    民    國    99    年    12    月    30    日
                                書記官  許睿軒

司法院資訊處製作；財團法人民間司法改革基金會備份。
